【裁判字號】    96,自,209
【裁判日期】    970222
【裁判案由】    傷害
【裁判全文】
臺灣臺北地方法院刑事判決               96年度自字第209號
自  訴  人  乙○○
自訴代理人  丙○○律師
被      告  甲○○
上列被告因傷害案件，經自訴人提起自訴及臺灣臺北地方法院檢
察官停止偵查移送本院審理（96年度偵字第20317 號），本院判
決如下：
    主  文
甲○○無罪。
    理  由
一自訴意旨略以：被告甲○○係自訴人乙○○之兒媳，與自訴人
  及自訴人之子（即被告之配偶）韋烈同居於臺北市○○路○段
  一八五巷九弄二號四樓。民國九十六年七月十四日，被告於前
  述地點先對自訴人辱罵，繼而毆打自訴人，致自訴人受有頭面
  部挫傷併淺創、胸腹部挫傷之傷害等語，因認被告涉犯刑法第
  二百七十七條第一項傷害罪嫌。
二犯罪事實應依證據認定之，無證據不得認定犯罪事實。不能證
  明被告犯罪者，應諭知無罪之判決，刑事訴訟法第一百五十四
  條第二項、第三百零一條第一項分別定有明文。而告訴人之告
  訴，係以使被告受刑事訴追為目的，是其陳述是否與事實相符
  ，仍應調查其他證據以資審認；且認定不利於被告之事實，須
  依積極證據，苟積極證據不足為不利於被告之認定時，即應為
  有利於被告之認定，更不必有何有利之證據，最高法院著有五
  十二年臺上字第一三○○號及三十年上字第八一六號判例可資
  參照，此與自訴人提起自訴亦以使被告受刑事訴追之目的相同
  ，於自訴程序中自應為同一解釋。另為貫徹無罪推定原則，關
  於刑事訴訟法第一百六十一條第一項，檢察官對於被告之犯罪
  事實，除應盡「提出證據」之形式舉證責任外，尚應負「指出
  其證明方法」之實質舉證，用以說服法院，使法官確信被告犯
  罪構成事實存在之規定，於自訴程序之自訴人同有適用，有最
  高法院九十一年第四次刑事庭會議決議足參。
三自訴意旨認被告涉有刑法第二百七十七條第一項傷害罪嫌之理
  由無非以臺北市立萬芳醫院（下稱萬芳醫院）於九十六年七月
  十四日出具之家庭暴力事件驗傷診斷書，及自訴人於偵查中向
  檢察官所為之陳述為其論據，且未請求調查其他證據，參照前
  述說明，本院僅就自訴人所提前述二項證據予以判斷。被告否
  認有傷害犯行，辯稱：其未毆打自訴人，亦不知自訴人之傷勢
  何來等語。本院認為：
(一)自訴人於九十六年七月十四日下午五點四十五分前往萬芳醫院
  就診，經醫師診斷結果，自訴人於就醫前約一小時受有頭面部
  下嘴唇挫傷併淺創（一○點五公分）人體部位圖標示下唇淺
  傷）、胸腹部挫傷（人體部位圖標示左下腹部疼痛，三三公
  分）等傷害，但無直接證據可證明係遭皮包及徒手打傷等情，
  有萬芳醫院九十六年七月十四日出具之家庭暴力事件驗傷診斷
  書、九十六年十一月十九日萬院醫病字第0960007844號函可證
  ，堪認屬實。
(二)自訴人於警員詢問時陳稱：其於九十六年七月十四日與被告發
  生爭吵，遭被告以手提布包打傷嘴唇，並以腳踢傷腹部（偵卷
  第七頁），於檢察官訊問時陳稱：當天被告先用拳頭打，其將
  拳頭架開，被告再以手提包打其左臉，並以腳踢其腹部（偵卷
  第十八頁），復稱：被告打其頭部左眼（同卷第二二頁），又
  稱：被告手上拿一個小包甩過去，甩傷其左臉頰，嘴巴也咬到
  （同卷第二九頁）等語。由自訴人以上陳述觀之，就被告毆傷
  之部位，或稱嘴唇，或稱左眼，或稱左臉頰，則其對所指被告
  毆傷之何部位竟無法明確陳述，所言是否屬實，即非無疑，況
  自訴人所受傷害乃一般常見之下嘴唇挫傷併淺創及胸腹部挫傷
  ，以自訴人之高齡，導致其受有前述傷害之原因眾多，實難僅
  憑該等傷害即認係遭毆打所致。又依自訴人之子即被告之配偶
  韋烈於檢察官訊問時陳稱：被告並未對自訴人動粗過，最多是
  推擠，自訴人年紀大，個性不好，自私自利，其母親也不想和
  他相處，現在自己住在美國之養老院，其也很難跟自訴人相處
  ，被告脾氣火爆，上次步出新店法庭即稱要離婚（偵卷第二一
  頁）等語可知，自訴人平日即與被告不睦，其指述被告犯罪之
  動機可議，且其指述有前述瑕疵，尚不得僅憑自訴人單一指述
  ，即認被告有自訴人所指犯行。
(三)綜上所述，自訴人所舉證據不足以證明被告有傷害犯行。此外
  ，復查無其他積極證據足證其涉有自訴人所指前述犯行，不能
  證明被告犯罪，參照前述說明，依法應為無罪之諭知。
四依刑事訴訟法第三百四十三條、第三百零一條第一項，判決如
  主文。
中    華    民    國    97    年    2     月    22    日
                  刑事第十五庭  法  官    邱蓮華
上正本證明與原本無異。
如不服本判決，應於判決送達後10日內向本院提出上訴狀 (應抄
附繕本)。
                                書記官    葉宜玲
中    華    民    國    97    年    2     月    22    日


司法院資訊處製作；財團法人民間司法改革基金會備份。
